【裁判字號】    95,交訴,32
【裁判日期】    950822
【裁判案由】    過失致死等
【裁判全文】
臺灣苗栗地方法院刑事判決              95年度交訴字第32號
公  訴  人  臺灣苗栗地方法院檢察署檢察官
被      告  戊○○
上列被告因過失致死等案件，經檢察官提起公訴（95年度偵字第
2623號），本院合議庭裁定依簡式審判程序判決如下：
    主  文
戊○○服用酒類，不能安全駕駛動力交通工具而駕駛，處有期徒
刑貳月；又因過失致人於死，處有期徒刑捌月。應執行有期徒刑
玖月。
    事  實
一、戊○○明知服用酒類不能安全駕駛動力交通工具者，不得駕
    駛汽車，於民國（下同）95年4 月13日上午10時30分許，在
    其苗栗縣大湖鄉大南村6 鄰大南勢31號住處，飲用蔘茸酒半
    瓶後，已達反應較慢不能安全駕駛汽車之程度，竟仍於同日
    下午6 時許，駕駛1 部車牌號碼H2-4206 號廂型車，搭載其
    妻陳新羽及子羅志隆，從其上開住處前往苗栗縣公館鄉及苗
    栗市之機車行挑選中古機車後，再駕駛該部廂型車，從苗栗
    市出發，準備返回其上開住處，並沿省道台3 線由北往南方
    向行駛，於同日晚上8 時10分許，途經苗栗縣大湖鄉富興村
    台3 線129.25公里處時，原應注意汽車行駛時，駕駛人應注
    意車前狀況，並隨時採取必要之安全措施，以避免肇生事故
    ，危及他人之安全；而依當時天候晴，夜間雖無照明，然路
    面乾燥無缺陷，視距良好等一切情狀，並能注意，竟疏未注
    意及此，因酒後反應較慢，駕駛能力減低，又未注意車前狀
    況。適有行人邱德財從對向車道旁之「蝦之鄉釣蝦場」出來
    ，亦疏未注意左右來車，即貿然穿越該道路，戊○○一時閃
    避不及，其所駕駛廂型車因而撞及邱德財，邱德財倒地後，
    因此受有頭部外傷、胸部挫傷、肋骨骨折及腹部挫傷骨盆骨
    折合併腹內出血休克，經送大湖大順醫院轉送長庚紀念醫院
    林口分院急救，於到院前已無心跳血壓及呼吸，經該醫院急
    救無效後，延至同日晚上11時50分許仍不治死亡。至戊○○
    肇事後，因受傷亦送大湖大順醫院治療，經該醫院對戊○○
    檢測其血液酒精濃度為142MG/DL，換算成呼氣酒精濃度為每
    公升0.71毫克（另死者邱德財在該醫院抽血之血液酒精濃度
    為285MG/DL，換算成呼氣酒精濃度為每公升1.425 毫克）。
二、案經被害人邱德財之子邱鈺泰、被害人之女丙○○、被害人
    之父甲○○、被害人之母乙○○○、被害人之妹丁○○訴請
    及由苗栗縣警察局大湖分局報請臺灣苗栗地方法院檢察署檢
    察官偵查起訴。
    理  由
一、上揭事實，迭據被告戊○○於警訊時及偵、審中供認不諱，
    而被害人邱德財確因本件車禍受有頭部外傷、胸部挫傷、肋
    骨骨折及腹部挫傷骨盆骨折合併腹內出血休克，經送醫急救
    不治死亡之事實，亦經檢察官督同檢驗員相驗明確，製有勘
    （相）驗筆錄、相驗屍體證明書及相驗屍體驗斷書等在卷可
    稽。又被告戊○○肇事受傷送醫治療後，經醫院對其抽血檢
    驗結果，發現其血液酒精濃度為142MG/DL，換算成呼氣酒精
    濃度為每公升0.71毫克，有大湖分局道路交通事故當事人酒
    精測定紀錄表1 紙在卷足憑。此外復有苗栗縣警察局大湖分
    局處理相驗案件初步調查報告暨相驗書1 紙、道路交通事故
    現場圖、道路交通事故調查報告表（一）、（二）、車禍現
    場照片14張、苗栗縣警察局大湖分局相驗案件現場照片20張
    在卷足參，故被告戊○○上開自白，與事實相符。
二、按汽車行駛時，駕駛人應注意車前狀況，並隨時採取必要之
    安全措施；汽車駕駛人飲用酒類或其他類似物後其吐氣所含
    酒精濃度超過每公升0.25毫克或血液中酒精濃度超過百分之
    0.05以上者，不得駕車，道路交通安全規則第94條第3 項、
    第114 條第2 款分別定有明文。經查：本件車禍之發生，依
    據被告戊○○之自白，道路交通事故現場圖、道路交通事故
    調查報告表（一）、（二）及現場照片14張所示，係因被告
    戊○○於95年4 月13日上午10時30分許，在其住處飲用蔘茸
    酒半瓶後，已達不能安全駕駛動力交通工具，竟仍駕駛前揭
    廂型車搭載其妻及子，於同日晚上6 時許外出，前往苗栗縣
    公館鄉及苗栗市之機車行挑選中古機車後，再駕駛該部廂型
    車從苗栗市出發準備返家，並沿省道台3 線由北往南方向行
    駛，於同日晚上8 時10分許，途經苗栗縣大湖鄉富興村台3
    線129.25公里處時，原應注意汽車行駛時，駕駛人應注意車
    前狀況，並隨時採取必要之安全措施，以避免肇生事故，危
    及他人之安全；而依當時天候晴，夜間雖無照明，然路面乾
    燥無缺陷，視距良好等一切情狀，並能注意，竟疏未注意及
    此，因酒後反應較慢，駕駛能力減低，又未注意車前狀況，
    因此撞及正在穿越該道路之行人邱德財，致邱德財受傷死亡
    ，其顯有過失甚明，且被害人邱德財因本件車禍死亡，與被
    告戊○○之過失行為間，顯有相當之因果關係。至被害人邱
    德財徒步穿越車禍發生地點之道路，疏未注意左右來車，雖
    亦應同負過失之責，惟仍不能因此解免被告戊○○之過失責
    任，亦即本件車禍之發生，被告戊○○應負主要之肇事責任
    ，被害人邱德財則應負次要之肇事責任。本件事證明確，被
    告戊○○酒醉駕車、過失致死之犯行，均堪認定，應依法予
    以論科。
三、核被告戊○○所為，係犯刑法第185 條之3 服用酒類不能安
    全駕駛動力交通工具而駕駛罪、同法第276 條第1 項之過失
    致死罪。被告戊○○酒醉駕車因而致人死亡，應依道路交通
    管理處罰條例第86條第1 項之規定，就所犯過失致死罪部分
    ，加重其刑。被告戊○○所犯上開2 罪，犯意各別，行為互
    殊，應分論併罰。爰審酌被告戊○○無視政府一再宣導喝酒
    不開車，開車不喝酒，仍酒醉駕車，嚴重危害用路人之生命
    身體安全，對此次車禍之發生，應負主要之肇事責任，自車
    禍發生後迄今，僅與部分之被害人家屬成立民事和解，及犯
    後能坦白承認等一切情狀，分別量處被告戊○○如主文所示
    之刑。又修正後刑法第2 條第1 項規定：「行為後法律有變
    更者，適用行為時之法律。但行為後之法律有利於行為人者
    ，適用最有利於行為人之法律」，被告戊○○行為後，刑法
    第51條業於94年2 月2 日由總統公布修正，並於95年7 月1
    日施行，修正前刑法第51條第5 款規定：「宣告多數有期徒
    刑者，於各刑中之最長期以上，各刑合併之刑期以下，定其
    刑期。但不得逾20年。」，修正後刑法第51條第5 款規定：
    「宣告多數有期徒刑者，於各刑中之最長期以上，各刑合併
    之刑期以下，定其刑期。但不得逾30年。」，比較結果，修
    正後刑法並非較有利於行為人，依刑法第2 條第1 項前段之
    規定，仍應依修正前刑法第51條第5 款之規定，定其應執行
    之刑，從而被告戊○○仍應依修正前刑法第51條第5 款之規
    定，定其應執行之刑，以資懲儆。
據上論斷，應依刑事訴訟法第299 條第1 項前段、第273 條之1
第1 項，刑法第2 條第1 項、第185 條之3 、第276 條第1 項、
修正前刑法第51條第5 款，道路交通管理處罰條例第86條第1 項
，罰金罰鍰提高標準條例第1 條前段，判決如主文。
本案經檢察官石東超到庭執行職務。
中     華     民    國    95    年   8    月   22    日
                          刑事第三庭 法  官  柳  章  峰
以上正本證明與原本無異。
如不服本判決，應於判決送達後10日內向本院提出上訴狀（應抄
附繕本）。告訴人或被害人如對於本判決不服者，應具備理由請
求檢察官上訴，其上訴期間之計算係以檢察官收受判決正本之日
期為準。
                                     書記官  陳  采  瑜
中    華    民    國    95    年    8     月    22    日
附錄法條：
刑法第185條之3
服用毒品、麻醉藥品、酒類或其他相類之物，不能安全駕駛動力
交通工具而駕駛者，處1 年以下有期徒刑、拘役或3 萬元以下罰
金。
刑法第276條第1項
因過失致人於死者，處2 年以下有期徒刑、拘役或2 千元以下罰
金。


司法院資訊處製作；財團法人民間司法改革基金會備份。
